臺灣新北地方法院民事判決
111年度家繼訴字第4號
原      告  馮慧文    

訴訟代理人  潘心瑀律師
被      告  馮慧慈    

            馮慧侖    

            馮鵬峻    

            馮薪庭    


上列當事人間請求分割遺產事件，本院於111年4月7日言詞辯論
終結，判決如下：
    主      文
一、被繼承人馮衍華如附表一所示之遺產應予分割，分割方法如
    附表一本院裁判分割方法欄所載。
二、訴訟費用由兩造依附表二應繼分欄比例負擔。
    理    由
壹、程序部分：
一、按訴狀送達後，原告不得將原訴變更或追加他訴，但請求之
    基礎事實同一者，不在此限，民事訴訟法第255條第1項但書
    第2、3款定有明文，依家事事件法第51條之規定，於家事訴
    訟事件亦有準用。本件原告起訴後，變更追加應分割之被繼
    承人遺產之範圍，屬基礎事實同一，經核與上開規定並無不
    合，自應予准許。　　
二、被告馮慧慈、馮慧侖、馮鵬峻、馮薪庭受合法之通知，無正
    當理由，未於最後言詞辯論期日到場，查無民事訴訟法第38
    6條各款所列情形之一，按照家事事件法第51條準用民事訴
    訟法第385條第1項前段規定，爰依原告之聲請，由其一造辯
    論而為判決。
貳、實體部分：
一、原告主張：
 (一)被繼承人馮衍華為兩造之父親。馮衍華於民國110年7月31
     日死亡，遺有如附表一所示之遺產，而其繼承人為兩造。
     馮衍華所遺附表一所示遺產並無不能分割之情形，亦無不
     分割之約定，然因被告馮慧慈、被告馮慧侖均旅居國外而
     致兩造無法協議分割，故有以訴訟方式達成分割遺產之必
     要。而兩造之應繼分比例如附表二所示。　　 
 (二)並聲明：被繼承人馮衍華如附表一所示之遺產應予分割，
     分割方法如附表一分割方法欄所示。。
二、被告馮慧慈、馮慧侖、馮鵬峻、馮薪庭沒有在言詞辯論期日
    出庭，也沒有提出書狀作任何的聲明或主張。
三、本院之判斷：
 (一)法律及法理說明：
   1.按遺產繼承人，除配偶外，依下列順序定之：一、直系血
     親卑親屬。二、父母。三、兄弟姊妹。四、祖父母；同一
     順序之繼承人有數人時，按人數平均繼承。民法第1138條
     、第1141條前段分別定有明文。又繼承人有數人時，在分
     割遺產前，各繼承人對於遺產全部為公同共有；繼承人得
     隨時請求分割遺產，但法律另有規定或契約另有訂定者，
     不在此限，民法第1151條、第1164條亦有明文。又所謂遺
     產分割，乃以消滅遺產公同共有關係為目的，須共同繼承
     人全體始得為之。
   2.公同共有物之分割，除法律另有規定外，準用關於共有物
     分割之規定。另共有人就共有物之分割方法不能協議決定
     ，法院得因任何共有人之請求，命為下列之分配：一、以
     原物分配於各共有人。但各共有人均受原物之分配顯有困
     難者，得將原物分配於部分共有人。二、原物分配顯有困
     難時，得變賣共有物，以價金分配於各共有人；或以原物
     之一部分分配於各共有人，他部分變賣，以價金分配於各
     共有人。以原物為分配時，如共有人中有未受分配，或不
     能按其應有部分受分配者，得以金錢補償之。以原物為分
     配時，因共有人之利益或其他必要情形，得就共有物之一
     部分仍維持共有，民法第830條第2項、第824條第2項至第4
     項分別定有明文。又分割共有物，究以原物分割，或變賣
     共有物分配其價金，法院固有自由裁量之權，不受共有人
     主張之拘束，但仍應斟酌斟酌公平原則，繼承人間之利害
     關係，遺產之性質及價格、利用價值、經濟效用、使用現
     狀及各繼承人之意願等因素，為妥適之分割。
 (二)經查：
 　1.按遺產分割係以遺產為一體，整個的為分割，而非以遺產
     中各個財產之分割為對象，亦即遺產分割之目的在遺產公
     同共有關係全部之廢止，而非個財產公同共有關係之消滅
     。繼承人既依民法第1164條規定訴請分割遺產，除非依民
     法第828條、第829條規定，經全體公同共有人同意，僅就
     特定財產為分割，否則依法自應以全部遺產為分割對象（
     最高法院88年度台上字第2837號裁判意旨參照）。所謂遺
     產分割不以積極或消極遺產為限。是被繼承人所遺不動產
     、有價證券、債權、債務等，自有為一體分割，分配於繼
     承人之必要（最高法院109年度台上字第1465號裁判意旨參
     照）。本件原告主張兩造應就被繼承人馮衍華之全部遺產
     為分割，此有原告家事起訴狀在卷可稽，是本件得就被繼
     承人馮衍華之全部財產予以分割，合先陳明。　　
   2.原告主張被繼承人馮衍華於110年7月31日死亡，現遺有附
     表一所示之積極遺產未分配；兩造均為被繼承人馮衍華之
     繼承人，而馮衍華之遺產無不能分割之情形，亦無不分割
     之約定，惟兩造無法協議分割，故請求依附表二所示之應
     繼分比例為遺產分割等情，業據原告以書狀陳述詳細、明
     確，並提出財政部北區國稅局遺產稅免稅證明書、遺產稅
     金融遺產參考清單、除戶戶籍謄本、戶籍謄本、繼承系統
     表等件為證；又全體被告經公示送達合法通知，未於言詞
     辯論期日到場爭執，亦未提出書狀答辯，是可認定屬實。
     綜上，原告之主張為有理由。
   3.關於遺產分割方法：
     針對附表一被繼承人馮衍華之遺產，其均係存款或股票，
     基於存款與股票之性質、價格及公平原則等因素，本院認
     以原物分割為適當，惟其存款或股權，有數量單位，性質
     可分，原告請求由兩造依應繼分比例分割，應為適當；又
     其存款利息及股利持續加計中，如僅依應繼分比例分割，
     恐有不足1元、1股之情形，爰定分割方式如附表一「本院
     裁判分割方法」欄所載。
四、綜上所述，原告本於繼承人地位，依民法第1164條規定請求
    分割系爭遺產，為有理由，應予准許，爰判決如主文第一項
    所示。又按分割遺產之訴，係必要共同訴訟，原、被告之間
    本可互換地位，本件原告起訴雖於法有據，但被告需應訴實
    因訴訟性質所不得不然，故所為抗辯自為伸張或防衛權利所
    必要，是以本件訴訟費用應由兩造按其應有部分之比例分擔
    始為公允，爰判決如主文第二項所示。
五、本件事證已臻明確，兩造其餘之爭點、攻擊或防禦方法、未
    經援用之證據，經本院斟酌後，認為均不足以影響本判決之
    結果，自無一一詳予論駁之必要，併此敘明。
六、訴訟費用負擔之依據：家事事件法第51條、民事訴訟法第80
    條之1、第85條第1項前段。

中　　華　　民　　國　　111 　年　　 5　 月　 　12　　日
                   家事法庭     法  官　陳嘉宏
以上正本係照原本作成。
如對本判決上訴，須於判決送達後20日之不變期間內，向本院提
出上訴狀。
如委任律師提起上訴者，應一併繳納上訴審裁判費。
中　　華　　民　　國　　111 　年　　 5　　月　  12　　日
                                書記官　林詩雅

※附表一：被繼承人馮衍華之遺產分割表
編號 財產名稱 金額（新臺幣、單位元）或股數 原告主張分割方法 本院裁判分割方法 1 臺灣銀行存款（帳號：000000000000） 美金101.62元（匯率為27.945，折合新臺幣2,839元）及利息（以帳戶內實際金額為準） 由兩造依附表二所示之應繼分比例取得。  由兩造依附表二所示之應繼分比例取得（原物分割單獨取得），不足新台幣1元部分由原告取得。 2 臺灣銀行存款（帳號：000000000000） 7元及利息（以帳戶內實際金額為準）   3 上海商業儲蓄銀行存款（帳號：00000000000000）  41元及利息（以帳戶內實際金額為準）   4 兆豐國際商業銀行存款（帳號：00000000000）  1元及利息（以帳戶內實際金額為準）   5 中華郵政公司（帳號：00000000000000） 1,585,618元及利息（以帳戶內實際金額為準）   6 永豐商業銀行存款（帳號：00000000000000）  美金633.55元（匯率為27.9321，折合新臺幣17,696元）及利息（以帳戶內實際金額為準）   7 永豐商業銀行存款（帳號：00000000000000） 15,827元及利息（以帳戶內實際金額為準）   8 永豐商業銀行存款（帳號：00000000000000） 3,314,821元及利息（以帳戶內實際金額為準）   9 中國信託商業銀行存款（帳號：0000000000000000） 367元及利息（以帳戶內實際金額為準）   10 日盛金融控股股份有限公司股票 8股（價值103元）及其紅利或股息（以帳戶內實際股數或金額為準）  由兩造依附表二所示之應繼分比例取得（原物分割單獨取得），不足1元或1股部分由原告取得。 11 日盛金融控股股份有限公司股票   29股（價值375元）及其紅利或股息（以帳戶內實際股數或金額為準）   


※附表二：兩造之應繼分比例
 繼承人 應繼分  1. 馮慧文  1/5  2. 馮慧慈  1/5  3. 馮慧侖  1/5  4. 馮鵬峻  1/5 5. 馮薪庭  1/5